臺灣高雄地方法院刑事判決
111年度簡上字第106號
上  訴  人  臺灣高雄地方檢察署檢察官
被      告  蔡言霖



選任辯護人  熊健仲律師
上列上訴人因被告過失傷害案件，不服本院中華民國111年3月17
日高雄簡易庭111年度簡字第77號第一審刑事簡易判決（聲請簡
易判決處刑案號：110年度偵字第23789號），提起上訴，本院管
轄之第二審合議庭判決如下：
    主      文
原判決撤銷。
蔡言霖犯過失傷害罪，處拘役肆拾日，如易科罰金，以新臺幣壹
仟元折算壹日。緩刑貳年。
    事實及理由
一、本案經本院審理結果，認原審判決除量刑部分外，其餘認事
    用法，均無違誤，爰依刑事訴訟法第455 條之1 第3 項準用
    同法第373 條之規定，除證據部分補充「被告蔡言霖於本院
    準備程序、審理時之自白（見院二卷第45、98、136頁）」
    外，餘引用原審判決書所記載之犯罪事實、證據及除量刑部
    分以外之理由（如附件）。
二、證據能力部分因當事人均不爭執，依司法院「刑事判決精簡
    原則」，得不予說明。
三、本件檢察官上訴意旨略以：原審判決未審酌告訴人劉明忠之
    傷勢甚為嚴重，且被告未與告訴人調解以賠償其損害，犯後
    態度難認良好，原審量刑實屬過輕，請求撤銷原審判決等語
    。
四、原審判決以被告被訴之犯行明確，引用刑法第284 條前段、
    第62條前段、第41條第1 項前段等規定，量處被告有期徒刑
    3月，並諭知以新臺幣1,000 元折算1 日之易科罰金折算標
    準，固非無見。惟查，本案上訴後，被告與告訴人業已成立
    和解，並已依和解內容實際履行賠償，有和解筆錄、存款憑
    條在卷可稽（院二卷第109至111頁、第139頁），而告訴人
    亦到庭向本院請求對被告從輕量刑等語（見院二卷第102 頁
    ），可見被告有以實際行動填補告訴人所受之損害，並已獲
    得告訴人諒解，足認被告確有悔意。是本件上訴意旨指摘被
    告犯後態度不佳，而認原審量刑過輕一情，應無理由。惟原
    審判決時，未及審酌被告及告訴人達成和解，被告並已徵得
    告訴人諒解一情，與本院之量刑基礎事實已不相同，原審判
    決未及評價上情，容有未洽，自應由本院將原審判決撤銷改
    判。
五、爰以行為人之責任為基礎，並審酌被告因未能注意車前狀況
    ，貿然發動自用小貨車起駛而碾壓平躺在地板上之告訴人，
    致其身體受有多處嚴重之骨折、骨斷裂、脾裂傷之傷勢，確
    屬不該。惟念被告犯後坦承犯行，並於本院審理中與告訴人
    成立和解，且實際賠償告訴人之損害，堪認被告確有誠摯悔
    悟之意，復經告訴人請求本院對被告從輕量刑；兼衡被告自
    述之學歷、工作經驗、家庭狀況（因涉及被告隱私而不予揭
    露）等一切情狀，量處如主文所示之刑，並諭知如主文所示
    之易科罰金折算標準。
六、被告未曾因故意犯罪受有期徒刑以上刑之宣告，有臺灣高等
    法院被告前案紀錄表在卷可稽。本院審酌被告於偵審時坦承
    犯行，且與告訴人達成和解，並已實際賠償告訴人所受損害
    ，足認被告犯後具有悔意，日後當能知所警惕而謹慎駕駛，
    尚無逕對被告施以自由刑之必要，故前述宣告之刑，以暫不
    執行為適當，爰依刑法第74條第1 項第1 款之規定宣告緩刑
    2 年，以啟自新。
據上論斷，應依刑事訴訟法第455 條之1 第1 項、第3 項、第36
9 條第1 項前段、第364 條、第373 條、第299 條第1 項前段，
判決如主文。
本案經檢察官王清海聲請簡易判決處刑，檢察官陳俊秀到庭執行
職務。
中　　華　　民　　國　　111 　年　　10　　月　　7 　　日
                  刑事第八庭    審判長法  官  林英奇
                                      法  官  何一宏
                                      法  官  陳鑕靂
以上正本證明與原本無異。
不得上訴。
中　　華　　民　　國　　111 　年　　10　　月　　12　　日
　　　　　　　　　　　　　　　　　　　書記官  曾怡箏
◎附錄本案論罪科刑法條
中華民國刑法第284條
因過失傷害人者，處1年以下有期徒刑、拘役或10萬元以下罰金
；致重傷者，處3年以下有期徒刑、拘役或30萬元以下罰金。

附件：
臺灣高雄地方法院刑事簡易判決
                                       111年度簡字第77號
聲  請  人  臺灣高雄地方檢察署檢察官 
被　　　告　蔡言霖　男　民國00年0月00日生
                    身分證統一編號：Z000000000號
                    住○○市○○區○○○路000巷00號
                    居高雄市○鎮區○○路00巷0○0號
上列被告因過失傷害案件，經檢察官聲請以簡易判決處刑（110
年度偵字第23789號），本院判決如下：
　　主  文
蔡言霖犯過失傷害罪，處有期徒刑參月，如易科罰金，以新臺幣
壹仟元折算壹日。
    事  實
一、蔡言霖於民國110年8月17日13時許，駕駛車牌號碼000-0000
    號自用小貨車在高雄市前鎮區漁市場內行駛時，本應注意車
    前狀況，並隨時採取必要之安全措施，而依當時日間有自然
    光線、現場無障礙物，並無不能注意之情事，竟疏未注意及
    此，貿然行駛，適有劉明忠躺在漁市場地板上休息，蔡言霖
    所駕駛之上開車輛因而輾壓劉明忠，致劉明忠受有肺挫傷併
    左側第6至10肋骨骨折併雙側血胸、胸骨柄斷裂、脾裂傷伴
    腹膜後血腫、全身多處擦傷之傷害。
二、上揭犯罪事實，業據被告蔡言霖於偵查及本院審理中坦承不
    諱（見偵卷第15至16頁、本院卷第41頁），核與告訴人劉明
    忠於警詢、偵查及本院中之指述大致相符（見警卷第11至14
    頁、偵卷第16頁），並有高雄市立小港醫院診斷證明書、現
    場照片、車輛詳細資料報表在卷可佐（見警卷第15、19、23
    頁），足認被告前揭任意性自白與事實相符，應堪採信。
三、按道路交通管理處罰條例第3條第1款之規定，「道路」係指
    公路、街道、巷衖、廣場、騎樓、走廊或其他供公眾通行之
    地方，而本案車禍發生地點係在魚市場內，固與道路交通管
    理處罰條例所規定之「道路」的定義不盡相符。然車輛之行
    駛、活動或運轉，非僅限於上開條例所規定之「道路」範圍
    內，時有行駛於私人停車場、社區大樓停車場、工廠廠區，
    甚至駛入大型廠房內裝卸貨物之情形，均所在多有，而任何
    車輛在非道路區域處行駛或運轉時，一旦發生任何碰撞肇事
    ，甚至產生人員傷亡時，就車輛駕駛之責任歸屬，自仍得類
    推適用相關道路交通法規之規範，作為法律責任判定之準則
    ；故道路交通安全規則及道路交通管理處罰條例自得作為本
    件被告肇事責任判定之依據，先予敘明。次按汽車行駛時，
    駕駛人應注意車前狀況，並隨時採取必要之安全措施，道路
    交通安全規則第94條第3項定有明文。查被告領有普通小型
    車駕駛執照，有證號查詢汽車駕駛人資料在卷可考（見本院
    卷第65頁），依其領有適當駕駛執照之智識及駕駛經驗，對
    於上開規定理應知悉，並應於駕車行駛時，確實遵守上開規
    定，且本件事故發生時，日間有自然光線、現場無障礙物等
    情，亦有現場照片附卷可查（見警卷19頁），足認被告客觀
    上並無不能注意之情事，然被告於駕駛時，竟疏未注意前狀
    況，即貿然直行，肇致本件車禍事故，則其駕駛行為自有過
    失。又告訴人因本件車禍受有上開傷勢，有高雄市立小港醫
    院診斷證明書在卷可稽（見警卷15頁），足認被告之過失行
    為與告訴人之傷害結果間，有相當因果關係存在。從而，本
    案事證明確，被告犯行堪以認定，應依法論科。
四、至告訴人雖認被告之行為涉犯刑法第278條之重傷罪等語（
    見本院卷第49頁），惟依卷內證據，尚難認定被告就本件事
    故係出於故意，且告訴人所受傷勢亦未符合刑法第10條第4
    項重傷之定義，故無從以重傷罪相繩，併予敘明。
五、核被告所為，係犯刑法第284條前段之過失傷害罪。被告於
    肇事後，主動報警處理，並當場坦承為肇事者，且協助拍攝
    現場照片等情，業據被告於警詢及本院審理中供述明確（見
    警卷第9頁、本院卷第39至41頁），並有現場照片上所顯示
    之拍攝時間在卷可佐（見警卷第19頁），堪認被告符合自首
    之要件，爰依刑法第62條前段規定，減輕其刑。
六、爰以行為人之責任為基礎，審酌被告駕車行駛，本應注意遵
    守交通規則，避免造成自己與他人之生命、身體、財產之危
    險，惟其駕駛車輛時，未注意車前狀況，致告訴人受有上開
    傷害之結果，所為實有不該；惟念被告犯後坦承犯行，雖有
    意願與告訴人調解，然因雙方對於賠償金額差距過大（見本
    院卷第61至63頁），故未能與告訴人成立調解、適度賠償告
    訴人所受損害；兼衡本件犯罪情節、被告違反注意義務之過
    失程度，以及告訴人自陳當時只有他自己躺在那邊的地板上
    睡覺之情形（見偵卷第16頁）、告訴人所受傷勢，暨被告於
    警詢及本院審理中自述之智識程度、家庭經濟狀況（因涉及
    被告個人隱私，不予揭露，詳參被告警詢筆錄受詢問人欄及
    本院卷第45頁之記載）、如臺灣高等法院被告前案紀錄表所
    示之無前科素行等一切情狀，量處如主文所示之刑，並諭知
    易科罰金之折算標準。
七、依刑事訴訟法第449條第1項、第3項、第454條第1項，刑法
    第284條前段、第62條前段、第41條第1項前段，刑法施行法
    第1條之1第1項，逕以簡易判決處刑如主文。
八、如不服本判決，應於收受判決之日起20日內，向本院提出上
    訴狀（須附繕本），上訴於本院管轄之第二審地方法院合議
    庭。
本案經檢察官王清海聲請以簡易判決處刑。
中　　華　　民　　國　　111 　年　　3 　　月　　17　　日
                  高雄簡易庭    法  官  王雪君
以上正本證明與原本無異。
如不服本判決，應於判決送達之日起20日內向本院提出上訴書狀
。
中　　華　　民　　國　　111 　年　　3 　　月　　17　　日
                                書記官  林孝聰
附錄論罪科刑法條：
刑法第284條
因過失傷害人者，處一年以下有期徒刑、拘役或10萬元以下罰金
；致重傷者，處三年以下有期徒刑、拘役或30萬元以下罰金。